【裁判字號】    98,訴,578
【裁判日期】    981125
【裁判案由】    偽造文書等
【裁判全文】
臺灣臺北地方法院刑事判決               98年度訴字第578號
公  訴  人  臺灣臺北地方法院檢察署檢察官
被      告  甲○○
上列被告因偽造文書等案件，經檢察官提起公訴（98年度偵字第
5946號），本院判決如下：
    主    文
甲○○行使偽造私文書，足以生損害於他人，處有期徒刑捌月，
如附表所示偽造之「        」署押共伍枚均沒收。
    犯罪事實
一、甲○○前透過選美界友人余春波介紹認識址設臺北市大安區
    ○○○路4段120之5號5樓之恒暉國際有限公司負責人乙○○
    ，並知悉恒暉國際有限公司曾舉辦大型選美活動後，竟意圖
    為自己不法之所有，於民國96年 4月間某日，在上開恒暉國
    際有限公司內（起訴書誤載為臺北市大安區○○○路261巷9
    之1號），先向乙○○佯稱：其已取得菲律賓主辦單位Elite
    Productions International Co.,（下稱菲律賓主辦單位）
    同意，授權在臺灣舉辦2007年國際妙齡小姐總決賽，辦國際
    妙齡小姐總決賽可以提升恒暉公司國際知名度，只要願意付
    美金10萬元給菲律賓主辦單位，並負擔日後參賽佳麗來臺之
    食宿及選美活動費用，其可以幫伊拿到2007年國際妙齡小姐
    總決賽主辦權等語，使乙○○陷於錯誤，於96年 6月20日某
    時許，在位在臺北市大安區○○○路 ○段龍門廣場之咖啡廳
    內，以個人名義與甲○○簽訂「Miss Young International
    2007在台主辦合約書」，雙方約定乙○○以美金10萬元獨家
    取得甲○○代理 Miss Young International 2007在臺灣主
    辦國際大賽授權，甲○○須確實擁有該活動之菲律賓主辦單
    位授權，不得再授予其他第三方與該合約相同之任何權利，
    需全力協助乙○○完成該活動，並須知會菲律賓主辦單位乙○○承辦該活動之所有相關事宜；乙○○取得之權利包括：
    該活動之主辦權、國內電視轉播權、參與該活動佳麗之肖像
    權及使用權，該活動於活動期間所有行程與內容之規劃權，
    該活動向外尋求贊助廠商之權利，所有贊助廠商之收入歸乙○○統籌分配，若因甲○○而導入之贊助金額仍需交由乙○○統籌處理。付款方式為於96年 6月20日支付第1期美金5萬
    元，於96年 7月30日支付第2期美金5萬元等條款後；甲○○
    復於同年月22日上午11時46分15秒前某時許，在不詳地點，
    以電話向乙○○佯稱：其馬上要坐飛機去菲律賓，拿美金 5
    萬元給菲律賓主辦單位代表人 ROMULO JR MENOR ANCHETA（
    下稱MARK），否則會拿不到主辦權等語，致使乙○○陷於錯
    誤，誤認甲○○需立即交付菲律賓主辦單位美金10萬元，以
    獨家取得甲○○所代理 Miss Young International 2007在
    臺灣主辦國際大賽授權，於同日上午11時46分15秒，在華僑
    商業銀行股份有限公司某分行〔現已為花旗（台灣）商業銀
    行股份有限公司合併〕內，將新臺幣164萬元（折合美金5萬
    元）匯入甲○○向國泰世華商業銀行股份有限公司南門分行
    申請設立帳號為000000000000號帳戶內。甲○○又基於前開
    意圖為自己不法所有之犯意，於96年 7月25日某時許，在不
    詳地點，要求乙○○依前開契約約定給付第2期款美金5萬元
    ，惟因乙○○要求甲○○需先行提出甲○○與菲律賓主辦單
    位簽訂之授權契約，方願意支付第2期款美金5萬元予甲○○
    ，甲○○明知其妻黃淑慧以GOLDEN International（Taiwan
    ）代表人身分與MARK於96年 6月25日在菲律賓馬尼拉市所簽
    訂之「CONTRACT OF AGREEMENT」係約定主辦人〔即 GOLDEN
    International（Taiwan）〕應支付美金2萬元給菲律賓主辦
    單位〔並非約定主辦人應支付美金10萬元給菲律賓主辦單位
    ，竟基於前開同一意圖為自己不法所有、偽造署押及行使偽
    造私文書之犯意，明知其並未經MARK之同意或授權，菲律賓
    主辦單位僅收受GOLDEN International（Taiwan）美金 2萬
    元（其中美金1萬5千元係甲○○於96年 6月22日在國泰世華
    商業銀行股份有限公司南門分行所匯款），竟於96年8月8日
    前某日，在其位在臺北市大安區○○○路二段61巷9之1號住
    處內，冒用MARK名義，接續在如附表編號1所示「 CONTRACT
    OF AGREEMENT」及如附表編號2所示「PAYMENT RECEIPT」上
    偽造如附表所示「        」之署押共 5枚，而偽造如附表
    編號 1所示內容為主辦人應支付美金10萬元給菲律賓主辦單
    位之「CONTRACT OF AGREEMENT」及如附表編號2所示內容為
    菲律賓主辦單位業已收到黃淑慧支付預定2007年 9月10日至
    25日在中華民國臺灣臺北市舉行的2007年國際妙齡小姐選拔
    會正式主辦部分費用美金5萬元之「PAYMENT RECEIPT」後，
    繼於96年8月8日，在恒暉國際有限公司內，甲○○持如附表
    編號1所示「CONTRACT OF AGREEMENT」、如附表編號 2所示
    「 PAYMENT RECEIPT」及加註其英文姓名Chris Shih在其上
    之「 ACKNOWLEDGEMENT」向恒暉國際有限公司員工陳瀅綺及
    盛璨公關公司員工李詩韻表示其已與菲律賓主辦單位代表人
    MARK簽訂如附表編號1所示所示「CONTRACT OF AGREEMENT」
    ，並支付美金 5萬元予菲律賓主辦單位，而要求乙○○給付
    第2期款美金5萬元，足以生損害於菲律賓主辦單位、MARK及
    乙○○，致使乙○○陷於錯誤，誤認甲○○確以美金10萬元
    之代價，獨家取得甲○○所代理Miss Young International
    2007在臺灣主辦國際大賽授權，並已將其所匯款之美金 5萬
    元支付菲律賓主辦單位，而於96年 8月14日，在美商花旗銀
    行股份有限公司信義分行內，將新臺幣164萬6千元（折合美
    金 5萬元）匯入甲○○上開國泰世華商業銀行股份有限公司
    南門分行帳戶內。嗣因陳瀅綺於96年11月15日，在位在臺南
    縣永康市○○街99號之臺南桂田酒店內，因選美活動細節與
    MARK發生爭執，始悉上情。
二、案經乙○○訴請臺灣臺北地方法院檢察署檢察官偵查起訴。
    理    由
壹、證據能力部分：
  一、按被告以外之人於偵查中向檢察官所為之陳述，除顯有不
      可信之情況者外，得為證據，刑事訴訟法第159條之1第 2
      項定有明文。又按刑事訴訟法第158條之3規定：「證人、
      鑑定人依法應具結而未具結者，其證言或鑑定意見，不得
      作為證據。」所謂「依法應具結而未具結者」，係指檢察
      官或法官依刑事訴訟法第 175條之規定，以證人身分傳喚
      被告以外之人（證人、告發人、告訴人、被害人、共犯或
      共同被告）到庭作證，或雖非以證人身分傳喚到庭，而於
      訊問調查過程中，轉換為證人身分為調查時，此時其等供
      述之身分為證人，則檢察官、法官自應依本法第 186條有
      關具結之規定，命證人供前或供後具結，其陳述始符合第
      158條之3之規定，而有證據能力。若檢察官或法官非以證
      人身分傳喚，而以告發人、告訴人、被害人或共犯、共同
      被告身分傳喚到庭為訊問時，其身分既非證人，即與「依
      法應具結」之要件不合，縱未命其具結，純屬檢察官或法
      官調查證據職權之適法行使，當無違法可言。而前揭不論
      係本案或他案在檢察官面前作成未經具結之陳述筆錄，係
      屬被告以外之人於偵查中向檢察官所為之陳述，本質上屬
      於傳聞證據，基於保障被告在憲法上之基本訴訟權，除該
      被告以外之人死亡、身心障礙致記憶喪失或無法陳述、滯
      留國外或所在不明而無法傳喚或傳喚不到、或到庭後拒絕
      陳述等情形外，如已經法院傳喚到庭具結而為陳述，並經
      被告之反對詰問，前揭非以證人身分而在檢察官面前未經
      具結之陳述筆錄，除顯有不可信之情況者外，依刑事訴訟
      法第159條之1第 2項，仍非不得為證據，惟應於判決內敘
      明其符合傳聞證據例外之理由。不能因陳述人未經具結，
      即一律適用本法第158條之3之規定，排除其證據能力，最
      高法院97年度臺上字第1373號著有判決意旨可資參照。又
      按刑事訴訟法第 166條以下所定詰問程序，僅於審判程序
      有其適用，偵查程序中檢察官固然基於其客觀義務，必須
      對於被告有利及不利之情形均一律注意（刑事訴訟法第 2
      條第 1項參照），惟偵查中檢察官主要係基於蒐集被告犯
      罪證據之目的以訊問證人，核與審判程序中法院需立於公
      正第三人地位，經由當事人之攻防，調查證人以認定事實
      之性質及目的有別，況偵查中訊問證人，法亦無明文必須
      傳喚被告使之得以在場，至刑事訴訟法第248條第1項前段
      雖規定「如被告在場者，被告得親自詰問」，然在偵查之
      目的及法律之條文規範結構下，事實上亦難期被告有於偵
      查中行使詰問權之機會，是應認我國現行法制中，偵查中
      被告對於證人之對質詰問權，並非必然需受到保障之權利
      ，惟法院於審判中欲使用偵查時訊問證人之筆錄時，基於
      審判期日即應保障被告對質詰問權之法理，除被告於審判
      中放棄對該證人之反對詰問權，而得依刑事訴訟法第 288
      條第 2項前段規定以宣讀該證人於審判外陳述或告以要旨
      等簡便調查證據方式為之者外，法院仍應傳喚該陳述人到
      庭，使被告或其辯護人有行使反對詰問權之機會，否則該
      證人在偵查中向檢察官所為之陳述，縱使已經具結，且無
      顯不可信之情況，仍屬未經完足調查之證據。當事人對於
      詰問權既有處分之權能，則此項詰問權之欠缺，非不得於
      審判中由被告行使以補正，而完足為經合法調查之證據，
      最高法院96年度臺上字第1870號著有判決意旨可資參照。
      經查，告訴人乙○○於98年 1月22日偵查中經檢察官以告
      訴人身分傳喚到庭訊問，告訴代理人周志吉律師於98年 1
      月22日、 3月13日偵查中均經檢察官以告訴代理人身分傳
      喚到庭訊問，惟其等身分既均非證人，即與「依法應具結
      」之要件不合，縱未命其具結，純屬檢察官調查證據職權
      之適法行使，當無違法可言。是告訴人於97年11月 5日、
      98年 1月22日偵查中以告訴人身分向檢察官所為之陳述、
      告訴代理人於98年1月22日、3月13日偵查中以告訴代理人
      身分向檢察官所為之陳述，固均屬被告以外之人於審判外
      向法官所為之陳述，惟均無顯有不可信之情況，依前開規
      定，均屬於傳聞法則之例外，均得為證據，且復均無違背
      法定程序取得之情形。被告甲○○於本院98年 4月29日準
      備程序期日中固以告訴人及告訴代理人所述時間上完全錯
      誤，跟事實完全不符合為由，主張不可採為證據云云，惟
      此要屬告訴人及告訴代理人供述之證明力問題與證據能力
      無涉，且本案告訴人及告訴代理人分別於偵查中向檢察官
      所為之陳述，均無顯有不可信之情況，且被告並未聲請詰
      問告訴人及告訴代理人，而告訴人於本院98年 9月22日審
      判期日中亦以證人身分到庭陳述，並賦予被告對質詰問之
      機會，要均無侵害被告對於告訴人及告訴代理人之對質詰
      問權，依前開規定，均具有證據能力。
  二、次按被告以外之人於檢察事務官、司法警察官或司法警察
      調查中所為之陳述，與審判中不符時，其先前之陳述具有
      較可信之特別情況，且為證明犯罪事實存否所必要者，得
      為證據，刑事訴訟法第159條之2定有明文。查，告訴人於
      97年12月12日警詢時之供述，與其於本院98年 9月22日審
      判期日中之證述並無彼此不符者，依刑事訴訟法第 159條
      之 2規定反面解釋，應認告訴人於警詢時之陳述無證據能
      力。
  三、又按除顯有不可信之情況外，公務員職務上製作之紀錄文
      書、證明文書及從事業務之人於業務上或通常業務過程所
      須製作之紀錄文書、證明文書，亦得為證據，刑事訴訟法
      第159條之4第1款、第2款分別定有明文。經查，中華民國
      駐菲律賓臺北經濟文化辦事處公務員於98年 5月13日，在
      菲律賓馬尼拉市中華民國駐菲律賓臺北經濟文化辦事處內
      ，就MARK在 AFFIDAVIT（本院卷第45頁）上簽名所為之認
      證及本院所屬民間公證人丁○○於96年10月31日，在其位
      在臺北市松山區○○○路○段346號901室之事務所內，就
      MARK在 AFFIDAVIT（臺灣臺北地方法院檢察署97年度他字
      第 10611號卷第40頁）上簽名所為之認證分別為公務員職
      務上製作之證明文書及從事業務之人於業務上所須製作之
      證明文書，可信度甚高，均查無顯不可信之情況，依前開
      刑事訴訟法第159條之4第1款、第2款之規定，自均得為證
      據。
  四、再按被告以外之人於審判外之言詞或書面陳述，除法律有
      規定者外，不得作為證據。被告以外之人於審判外之陳述
      ，雖不符前 4條之規定，而經當事人於審判程序同意做為
      證據，法院審酌該言詞陳述或書面陳述作成時之情況，認
      為適當者，亦得為證據。當事人、代理人或辯護人於法院
      調查證據時，知有刑事訴訟法第159條第1項不得為證據之
      情形，而未於言詞辯論終結前聲明異議者，視為有前項之
      同意，刑事訴訟法第159條第1項、第159條之5分別定有明
      文。本案告訴人提出MARK於96年10月31日，在位在臺北市
      松山區○○○路○段346號901室本院所屬民間公證人丁○○事務所所為之 AFFIDAVIT（臺灣臺北地方法院檢察署97
      年度他字第10611號卷第40頁），業據被告於本院98年4月
      29日準備程序期日中爭執其證據能力；而被告提出MARK於
      98年 5月13日在菲律賓馬尼拉市中華民國駐菲律賓臺北經
      濟文化辦事處內所為之 AFFIDAVIT（本院卷第45頁）及於
      98年3月12日、4月18日寄送予黃淑慧之電子郵件（臺灣臺
      北地方法院檢察署98年度偵字第5946號卷第 7頁及本院卷
      第18頁），亦均據檢察官於本院98年 4月29日準備程序期
      日中及本院98年11月11日審判期日中爭執其等證據能力。
      經查，本案告訴人提出之 AFFIDAVIT（臺灣臺北地方法院
      檢察署97年度他字第 10611號卷第40頁）固經本院所屬民
      間公證人丁○○認證，被告提出MARK之 AFFIDAVIT（本院
      卷第45頁）固亦經中華民國駐菲律賓臺北經濟文化辦事處
      認證；然本院所屬民間公證人丁○○前開認證及中華民國
      駐菲律賓臺北經濟文化辦事處公務員上開認證，其等內容
      均僅在證明該等 AFFIDAVIT確係MARK本人親自所為而已，
      並不能改變該等 AFFIDAVIT均係私文書，且均係被告以外
      之人於審判外之書面陳述之本質；該等 AFFIDAVIT與前開
      MARK寄送予黃淑慧之電子郵件，依刑事訴訟法第159條第1
      項之規定，均不得作為證據。此外，本案所據以認定事實
      之其餘證據，部分屬傳聞證據，惟檢察官及被告均未於本
      院言詞辯論終結前聲明異議，本院審酌該等言詞或書面陳
      述作成之情況，並無非出於任意性或不正取供，或違法或
      不當情事，且客觀上亦無不可信之情況，堪認為適當，依
      刑事訴訟法第159條之5第2項規定，均得作為證據，先予
      敘明。
貳、實體部分：
  一、訊據被告固坦承於前開時間、地點，與告訴人簽訂「Miss
      Young International 2007在台主辦合約書」，告訴人並
      已支付美金10萬元等事實，惟矢口否認有何詐欺取財及行
      使偽造私文書等犯行，辯稱：告訴人於支付承辦費美金10
      萬元完竣後，向伊索取相關支付憑證，伊有要求MARK作兩
      份合約，因為1份美金2萬元合約是給伊的，1 份美金10萬
      元合約是給告訴人的，這份合約也是MARK要伊幫忙簽的，
      只是用來作為支付憑證，伊並沒有持該份合約詐欺告訴人
      云云。經查：
  （一）被告於96年 6月20日某時許，在臺北市大安區○○○路
        ○ 段龍門廣場之咖啡廳內，與告訴人簽訂「Miss Young
        International 2007在台主辦合約書」，並約定告訴人
        以美金10萬元取得被告代理Miss Young International
        2007在臺灣主辦國際大賽授權，付款方式為於96年 6月
        20日支付第1期美金5萬元，於96年7月30日支付第2期美
        金 5萬元，告訴人於96年6月22日、8月14日，已將新臺
        幣164萬元（折合美金5萬元）、新臺幣164萬6千元（折
        合美金 5萬元）分別匯入甲○○上開國泰世華商業銀行
        股份有限公司南門分行帳戶內。又被告之配偶黃淑慧以
        GOLDEN International（Taiwan）代表人身分與MARK於
        96年6月25日在菲律賓馬尼拉市所簽訂之「CONTRACT OF
        AGREEMENT」約定 GOLDEN International（Taiwan）應
        支付美金 2萬元給菲律賓主辦單位，再被告為如附表編
        號1所示「CONTRACT OF AGREEMENT」及如附表編號 2所
        示「PAYMENT RECEIPT」上「        」之署押共5枚、
        如附表編號 1所示內容為主辦人應支付美金10萬元給菲
        律賓主辦單位之「 CONTRACT OF AGREEMENT」及如附表
        編號 2所示內容為菲律賓主辦單位業已收到黃淑慧支付
        預定2007年 9月10日至25日在中華民國臺灣臺北市舉行
        的2007年國際妙齡小姐選拔會正式主辦部分費用美金 5
        萬元之「PAYMENT RECEIPT」後，曾持如附表編號1所示
        「CONTRACT OF AGREEMENT」、如附表編號2所示「PAY-
        MENT RECEIPT」及「 ACKNOWLEDGEMENT」前往恒暉國際
        有限公司，向恒暉國際有限公司員工陳瀅綺及盛璨公關
        公司員工李詩韻行使等事實，業據被告於本院審理時坦
        承不諱，核與告訴人於本院98年 9月22日審判期日中證
        述情節相符，復經證人陳瀅綺於本院98年10月28日審判
        期日中到庭證述屬實，並有Miss Young International
        2007在台主辦合約書（臺灣臺北地方法院檢察署97年度
        他字第10611號卷第6頁至第7頁）、CONTRACT OF AGREE
        -MENT（同卷第9頁至第12頁）、 ACKNOWLEDGEMENT（同
        卷第13頁）、PAYMENT RECEIPT（同卷第14頁）、21112
        2匯出匯款歷史資料查詢—明細（同卷第8頁）、美商花
        旗銀行跨行匯款申請書（同卷第21頁）、 CONTRACT OF
        AGREEMENT（同卷第22頁至第25頁）、ACKNOWLEDGEMENT
        （同卷第26頁）及 PAYMENT RECEIPT（本院卷第62頁）
        等件在卷可稽，應堪採信。
  （二）又告訴人於本院98年11月11日審判期日中以證人身分到
        庭證稱：伊經由選美業界在中國朋友余春波介紹認識被
        告，由於這樣的因緣際會，被告知道伊等公司有辦大型
        的選美活動，在95年 4月就直接和伊聯絡，跟伊說辦國
        際妙齡小姐對公司的品牌會有加分，並說他有充分被授
        權，可以決定將國際妙齡小姐選美大賽全球總決賽的主
        辦權交給何人，他可以幫伊拿到這個2007年國際妙齡小
        姐總決賽的主辦權，希望伊等公司成為2007年國際妙齡
        小姐的全球總決賽的主辦單位，伊則要付菲律賓主辦單
        位10萬元美金的權利金，這個錢就是授權給伊等公司去
        主辦2007年國際妙齡小姐的全球總決賽，被告說他只想
        要成名就好了。伊於96年6月20日，在忠孝東路4段龍門
        廣場的咖啡廳，跟被告簽約，口頭上沒有說一定要什麼
        時候繳清美金10萬元，但是契約上的付款方式有寫希望
        第1期在6月20日之前，第2期在7月30日之前，各支付 5
        萬元美金，伊於96年6月付第一次美金5萬元，那時候伊
        在食品展，被告說他要趕快拿去菲律賓給MARK，否則會
        拿不到主辦權，他馬上就要坐飛機去菲律賓了，伊就匯
        到他的國泰世華銀行南門分行戶頭，其餘款項是在8 月
        14日繳付被告，也是 5萬元美金，伊要繳這筆錢之前先
        跟被告要2007年國際妙齡小姐的全球總決賽的主辦合約
        書，他一直沒有交出來，直到96年8月8日才拿出正式主
        辦協議書給伊等公司看，當時伊人在國外，伊等公司將
        正本影印留存，正本就還給被告了，伊是看到被告交出
        正式主辦協議書、認證書、付款收據（即臺灣臺北地方
        法院檢察署97年度他字第10611號卷第9頁至第14頁），
        才去花旗銀行匯款到被告同一個帳戶，繳付第2期的5萬
        元美金。嗣於96年10月15日，因為選美一些活動細節，
        伊等跟主辦單位MARK有發生爭執，MARK到臺灣來，並且
        將他與被告簽的合約書丟在伊等桌上，伊等才知道被告
        取得地方承辦權利金才 2萬元美金，伊等有將被告給伊
        的文件給MARK看，然後MARK就很生氣，說被告居然敢偽
        造他的簽名，而且把金額從 2萬改成10萬（美金），伊
        才發現被告並未真正取得上開文件而係以偽造文件交給
        伊等等語綦詳，參酌卷附 CONTRACT OF AGREEMENT（臺
        灣臺北地方法院檢察署97年度他字第10611號卷第9頁至
        第12頁）、ACKNOWLEDGEMENT（同卷第13頁）、PAYMENT
        RECEIPT（同卷第14頁）、CONTRACT OF AGREEMENT（同
        卷第22頁至第25頁）、 ACKNOWLEDGEMENT（同卷第26頁
        ）及PAYMENT RECEIPT（本院卷第62頁），足認被告前
        開施用詐欺取財及行使偽造私文書等犯行堪已認定。
  （三）被告雖以前開情詞置辯。惟被告於97年12月21日警詢時
        供稱：告證 2授權契約書（指臺灣臺北地方法院檢察署
        97年度他字第10611號卷第9頁至第12頁之 CONTRACT OF
        AGREEMENT ）是伊與國外的主辦單位MARK（菲律賓籍）
        所簽訂的，因為當時是伊與乙○○所簽的合約，伊不願
        再讓伊妻子給伊 1份授權書，所以為了伊個人的方便，
        而且伊在簽訂公證書的當時確實在場，伊才會自行在公
        證書上補簽伊的英文名字，伊妻子黃淑慧與MARK都不知
        道伊私自補簽訂公證書這 1件事等語，則MARK既然對於
        被告在公證書上加註其英文姓名一事並不知情，其是否
        確有同意被告以其名義製作如附表1所示「CONTRACT OF
        AGREEMENT」及如附表編號 2所示「PAYMENT RECEIPT」
        ？即非無疑。再者，證人陳瀅綺於本院98年10月28日審
        判期日中到庭證稱：在96年7月底8月初，正確日期我不
        記得，因為被告打電話來公司找告訴人，請告訴人付國
        際妙齡小姐的尾款，因為告訴人不在國內，只好由伊從
        中轉述，告訴人指示要伊去向被告拿到他與菲律賓主辦
        方的合約書，因此伊在與被告聯絡後，請他來公司出示
        合約（就是同卷第9頁至第14頁CONTRACT OF AGREEMENT
        ），在場還有一位盛璨公關公司的李詩韻小姐。被告拿
        給伊的是正本，但是他跟伊說正本不能留給伊，所以伊
        用公司的複印機彩色影印。至於同卷第22頁至第26頁那
        份CONTRACT OF AGREEMENT 是伊等活動進行中，地點在
        臺南中信桂田飯店，伊跟MARK在討論選美總決賽的流程
        ，中間就除了前 3名之外，伊等還要準備多少其他獎項
        的獎牌、獎盃、彩帶的事情起了爭執，後來因為所有的
        文件都在伊身上，伊有拿出來第 9頁至第14頁的協議書
        給MARK看，跟他說伊等付了這麼多錢，為何還要伊等準
        備其他獎項的獎牌、獎盃、彩帶，MARK看到協議書後，
        就把伊拿出來的那份協議書丟在桌上，用英文說shit。
        當下在場的所有人包括伊、告訴人、恆暉公司丙○○，
        大家都很錯愕，因為告訴人和丙○○的英文比伊好，就
        問MARK發生什麼事情，MARK就拿出他手上那份第22頁至
        第26頁那份協議書，大概的意思好像是說第 9頁至第14
        頁那份的協議書上面的簽名不是他簽的，他翻到第 9頁
        至第14頁那份協議書後面的金額10萬美金部分，伊忘記
        他說的內容，但是意思是怎麼可能拿這麼多錢，後來伊
        將MARK給伊第22頁至第26頁的協議書影印後留存，MARK
        把正本拿走了等語明確，又證人即告訴人與MARK委託處
        理本案之戊○○律師於本院同一審判期日中亦到庭證稱
        ：伊於1、2年前曾與MARK及告訴人開過會，於96年10月
        18日，在臺南那次是恆暉公司的職員叫伊等律師南下說
        有有關選美的時候合約上的權利義務的法律問題，當伊
        等下去之後，根據MARK和告訴人當場告訴伊，告訴人提
        出之選美正式主辦協議書，好像是簽名的部分有偽造之
        嫌疑，他們對於金額的部分也有爭執，請伊等協助處理
        ；在高雄的那次，伊跟MARK、告訴人和被告一起開會協
        調三方對於選美的法律糾紛如何解決等語，果被告並無
        詐欺告訴人之意圖，何以其不出示其配偶黃淑慧與菲律
        賓主辦單位代表人MARK簽訂之 CONTRACT OF AGREEMENT
        （同卷第22頁至第25頁）及 PAYMENT RECEIPT（本院卷
        第62頁），卻要持內容不實之 CONTRACT OF AGREEMENT
        （同卷第9頁至第12頁）、PAYMENT RECEIPT（同卷第14
        頁）予告訴人，以請求告訴人給付第2期款項美金5萬元
        ？遑論告訴人與被告簽訂之Miss Young International
        2007在台主辦合約書、211122匯出匯款歷史資料查詢—
        明細及美商花旗銀行跨行匯款申請書等均可作為告訴人
        支付本件選美活動費用美金10萬元之憑證，無需由被告
        另行提供不實之 CONTRACT OF AGREEMENT作為支付憑證
        ，被告在未告知告訴人其係以美金 2萬元之代價向菲律
        賓主辦單位獨家取得 Miss Young International 2007
        在臺灣主辦國際大賽授權之情況下，竟先以不實之言語
        詐欺告訴人，復持內容不實之 CONTRACT OF AGREEMENT
        （同卷第9頁至第12頁）、PAYMENT RECEIPT（同卷第14
        頁）向告訴人請求第2期款項美金5萬元，足認被告不法
        所有之意圖及行使偽造私文書之犯意甚為明確，被告前
        開所辯顯屬事後卸責之詞，不足採信。
  （四）綜上所述，本件事證明確，被告犯行堪以認定，應予依
        法論科。
  二、核被告所為，係犯刑法第216條、第210條之行使偽造私文
      書罪、同法第339條第1項之詐欺取財罪。被告在如附表所
      示私文書上偽造如附表所示署押之行為均為其偽造如附表
      所示私文書之部分行為，而其偽造如附表所示私文書後復
      持以行使，其偽造如附表所示私文書之低度行為復均為行
      使偽造如附表所示私文書之高度行為所吸收，均不另論罪
      。又按如數行為於同時同地或密切接近之時地實施，侵害
      同一之法益，各行為之獨立性極為薄弱，依一般社會健全
      觀念，在時間差距上，難以強行分開，在刑法評價上，以
      視為數個舉動之接續施行，合為包括之一行為予以評價，
      較為合理，則屬接續犯，而為包括之一罪。又接續犯於犯
      罪行為完畢之前，其各個舉動與該罪之構成要件相符，但
      行為人主觀上係以其各個舉動僅為全部犯罪行為之一部，
      而客觀上亦認係實施一個犯罪，是以僅成立一個罪名，最
      高法院86年臺上字第3295號、71年臺上字第2837號分別著
      有判例意旨可資參照。本案被告接續在如附表所示私文書
      上偽造如附表所示「        」之署押，係於同時、同地
      密接而為，且侵害相同之法益，自應論以偽造私文書之接
      續犯。再被告以一行為行使偽造私文書及詐欺取財之犯行
      ，為一行為同時觸犯數罪名之想像競合犯，應依刑法第55
      條之規定，從一重依刑法第216條、第210條之行使偽造私
      文書罪處斷。爰審酌被告前並無前科，此有臺灣高等法院
      被告前案紀錄表一份附卷可參，素行尚佳，竟不思以正途
      取財，向告訴人為本件詐欺取財及行使偽造私文書等犯行
      ，造成告訴人財產上之損失，並致生損害於菲律賓主辦單
      位、MARK 及告訴人，惡性非輕，犯後否認犯行，態度不
      佳，兼衡其犯罪之動機、目的、方法、手段、智識程度、
      情節及犯罪所生損害等一切情狀，量處如主文所示之刑。
      末如附表所示偽造之「        」署押共 5枚，因確實存
      在，且無證據證明已經滅失，應均依刑法第 219條規定，
      不問屬於犯人與否，均宣告沒收之。
據上論斷，應依刑事訴訟法第299條第1項前段，刑法第 216條、
第 210條、第339條第1項、第55條、第219條，刑法施行法第1條
之1第1項、第2項前段，判決如主文。
本件經檢察官申心蓓到庭執行職務
中    華    民    國    98    年    11    月    25    日
                    臺灣臺北地方法院刑事第六庭
                        審判長法  官  張永宏
                              法  官  林晏如
                              法  官  雷淑雯
以上正本證明與原本無異。
如不服本判決，應於判決送達後十日內，向本院提出上訴狀（應
抄附繕本）。告訴人或被害人如對於本判決不服者，應具備理由
請求檢察官上訴，其上訴期間之計算係以檢察官收受判決正本之
日期為準。
                              書記官  胡詩唯
中    華    民    國    98    年    11    月    25    日
附錄本案論罪科刑法條全文：
中華民國刑法第216條
（行使偽造變造或登載不實之文書罪）
行使第210條至第215條之文書者，依偽造、變造文書或登載不實
事項或使登載不實事項之規定處斷。
中華民國刑法第210條
（偽造變造私文書罪）
偽造、變造私文書，足以生損害於公眾或他人者，處 5年以下有
期徒刑。
中華民國刑法第339條
（詐欺取財罪）
意圖為自己或第三人不法之所有，以詐術使人將本人或第三人之
物交付者，處5年以下有期徒刑、拘役或科或併科1千元以下罰金
。
以前項方法得財產上不法之利益或使第三人得之者亦同。
前二項之未遂犯罰之。
附表：
┌─┬────────┬────────┬───────┬───────┐
│編│ 文  件  名  稱 │欄      位      │偽造署押之內容│備          註│
│號│                │                │及數量        │              │
├─┼────────┼────────┼───────┼───────┤
│1 │CONTRACT OF     │第1頁左下角     │偽造「        │臺灣臺北地方法│
│  │AGREEMENT       │                │」之署押一枚  │院檢察署97年度│
│  │                │                │              │他字第 10611號│
│  │                │                │              │卷第9頁       │
│  │                ├────────┼───────┼───────┤
│  │                │第2頁左下角     │偽造「        │臺灣臺北地方法│
│  │                │                │」之署押一枚  │院檢察署97年度│
│  │                │                │              │他字第 10611號│
│  │                │                │              │卷第10頁      │
│  │                ├────────┼───────┼───────┤
│  │                │第3頁「ROMULO“ │偽造「        │臺灣臺北地方法│
│  │                │Mark”ANCHETA,JR│」之署押一枚  │院檢察署97年度│
│  │                │.President/CEO」│              │他字第 10611號│
│  │                │欄              │              │卷第11頁      │
│  │                ├────────┼───────┼───────┤
│  │                │第4頁左下角     │偽造「        │臺灣臺北地方法│
│  │                │                │」之署押一枚  │院檢察署97年度│
│  │                │                │              │他字第 10611號│
│  │                │                │              │卷第12頁      │
├─┼────────┼────────┼───────┼───────┤
│2 │PAYMENT RECEIPT │「ROMULO“Mark”│偽造「        │臺灣臺北地方法│
│  │                │ ANCHETA,JR.    │」之署押一枚  │院檢察署97年度│
│  │                │ President/CEO」│              │他字第 10611號│
│  │                │欄              │              │卷第14頁      │
│  │                │                │              │              │
└─┴────────┴────────┴───────┴───────┘

司法院資訊處製作；財團法人民間司法改革基金會備份。
